【裁判字號】    92,易,412
【裁判日期】    920725
【裁判案由】    竊盜
【裁判全文】
臺灣桃園地方法院刑事判決                          九十二年度易字第四一二號
    公  訴  人  臺灣桃園地方法院檢察署檢察官
    被      告  甲○○
右列被告因竊盜案件，經檢察官聲請簡易判決處刑（九十一年度偵字第一六九五○號
），本院中壢簡易庭認不宜以簡易判決處刑，移由本院依通常程序審理，本院判決如
左：
    主  文
甲○○無罪。
    理  由
一、檢察官聲請以簡易判決處刑之案件，法院於審理後認應為無罪判決之諭知者，應
    適用通常程序審判之，刑事訴訟法第四百五十一條之一第四項、第四百五十二條
    定有明文，本件雖檢察官聲請以簡易判決處刑，惟本院認有上開情形，爰依通常
    程序審理之，合先敘明。
二、按犯罪事實應依證據認定之，無證據不得推定其犯罪事實；又不能證明被告犯罪
    者，應諭知無罪之判決，刑事訴訟法第一百五十四條、第三百零一條第一項分別
    定有明文。次按刑事訴訟法上所謂認定犯罪事實之證據，係指足以認定被告確有
    犯罪行為之積極證據而言，該項證據自須適合於被告犯罪事實之認定，始得採為
    斷罪資料。如未能發現相當證據，或證據不足以證明，自不能以推測或擬制之方
    法，以為裁判之基礎。又刑事訴訟上證明之資料，無論其為直接或間接證據，均
    須達於通常一般人均不致有所懷疑，而得確信其為真實之程度，始得據為有罪之
    認定，若其關於被告是否犯罪之證明未能達此程度，而有合理性懷疑之存在，致
    使無法形成有罪之確信，根據「罪證有疑，利於被告」之證據法則，即不得遽為
    不利被告之認定，此分別有最高法院二十九年上第三一０五號、四十年臺上字第
    八六號、七十六年臺上字第四九八六號判例可資參照。
三、聲請簡易判決處刑意旨以被告甲○○於民國九十一年七月底某日，得知證人乙○
    ○所使用之車號ＱＵＡ－五二三號輕機車，因發生車禍毀損而停置在桃園縣楊梅
    鎮○○里○○路○段一四七巷十二弄口，竟意圖為自己不法之所有，於九十一年
    八月十日零時許，未經車主證人乙○○之允許，至上址將前開車號ＱＵＡ－五二
    三號輕機車，遷移竊取得手後修理騎乘供代步之用，嗣經證人乙○○屢至桃園縣
    楊梅鎮○○里○○路○段一四七巷十二弄口附近找尋，迄於九十一年九月十日十
    五時二十分許，偕警在桃園縣楊梅鎮○○里○○路○段一四七巷十號被告住宅前
    尋獲始知上情，因認被告涉犯刑法第三百二十條第一項之竊盜罪嫌云云。
四、公訴人認被告甲○○涉犯前開竊盜罪嫌，係以被告甲○○固不否認車號ＱＵＡ－
    五二三號輕機車毀損而由伊遷離修理後騎乘使用等情，然矢口否認有竊取，辯稱
    ：是乙○○說要給伊使用云云。惟查：右開犯罪事實，業經證人乙○○指訴：其
    見過甲○○但不認識，曾經與甲○○去看毀損的車子，找不到車子後，有至附近
    尋找多次才發現在甲○○家前放著機車，當時質問甲○○為何機車在此等情歷歷
    。又證人邱陸成到庭結證稱：其並未聽到乙○○要把車子給甲○○，只有聽到甲
    ○○說乙○○要把車子給他等情。另該車號ＱＵＡ－五二三號輕機車登記名義人
    吳明峰證述：該車號ＱＵＡ－五二三號輕機車交給其兄乙○○使用，乙○○於九
    十一年六、七月有告知車子不見了，且在尋找中等情。又經傳訊桃園縣警察局中
    壢分局龍興派出所員警黃士榮、郭明欽到庭證述：本件告訴人（指證人乙○○）
    前曾來報機車在高榮里民族路五段一四七巷不見，不知是被竊走或是被當作廢棄
    物被清運走，所以當時未做失竊紀錄，後來告訴人發現有人在騎該車，但不知確
    實地址，所以才偕同渠等前去查訪而才尋獲等語。均有偵訊筆錄在卷可考，況被
    告自承並無自乙○○處取得該輛機車之行車執照，衡之與一般轉讓贈與之情有違
    ，是可知被告未經告訴人同意而竊取為己持有支配等情堪可認定，且有贓物認領
    保管收據在卷可資佐證，被告犯嫌堪以認定等為其論據。
五、訊據被告否認有何竊盜犯行，辯稱「：我沒有偷車，是乙○○說要給我，一起到
    機車行要辦過戶，沒有辦好，我就先修車，等修理好他又說要取回：」等語，經
    查：（一）、ＱＵＡ－五二三號輕型機車係吳明峰所有，九十年十一月間吳明峰
    將上開機車交予乙○○騎用一節，已據吳明峰於九十一年十月十五日偵查中陳述
    甚詳，並有車籍作業系統－查詢認可資料一紙在卷可稽；（二）、雖證人乙○○
    於警訊時指稱「：我於九十一年七月中旬在楊梅鎮○○路○段一四七巷一○號斜
    對面發生車禍，我本人送醫住院，機車留在現場，約過了一個禮拜我再回車禍發
    生現場機車即失竊了，因我當時發生車禍身體不適，所以未至派出所報案：」，
    並稱「：我於甲○○家裡附近有工作過，有見過他人，但不認識：」等，然被告
    於警訊、偵查及本院調查時均稱與乙○○係朋友，且一再稱「：車主乙○○帶同
    我至現場看該輛ＱＵＡ－五二三號輕機車，我有聽到乙○○說撞這麼嚴重，可能
    沒有辦法修，我說：『那我牽去修理好了』。我就把車子牽到附近的機車修理店
    修理使用：車主說要給我使用：（你有無經過車主：乙○○同意將機車牽去修理
    使用？）有：」（九十一年九月十日警訊）、「：是他同意我把車拿去用的，我
    將車修理後，他又叫我把車還他，我不願意：」（九十一年九月十日偵查）、「
    ：（九十一年八月十日零時，在楊梅鎮○○路○段一四七巷一二弄口，你是否以
    自製鑰匙偷了乙○○車子？）他（乙○○）帶我去的：」（九十一年十月一日偵
    查）、「：是乙○○出車禍後沒錢修理，要給我修一修，並要給我。我才會修好
    騎車。過一星期後，他看我車修好了，他才說車是他弟弟的，後來他又叫警察來
    抓我：」（九十一年十月十五日偵查）、「：乙○○說要給我的，而且我是和乙
    ○○一起到修車廠跟老闆說他的機車發生車禍停在：現場，他說要給我，是乙○
    ○先帶我到車子停放處所看，再一起到修車廠請老闆去牽車修理，老闆沒空，就
    由我去現場將車子牽去修車廠修理：（修車廠老闆姓名及修車廠地址？）丙○○
    ，楊梅鎮○○路○段一八五號宇晨車業行：」（九十二年四月四日本院調查）、
    「：乙○○車子撞壞沒錢修理：叫我幫他修：開始他的意思是說車子不要，給我
    ，我自己花錢去修，後來他到我家看到車子修好，他就表示車子是他弟弟的，他
    回家向父親拿錢給車行老闆再取回車子，結果隔沒兩天他叫警察來抓我：」（九
    十二年六月二日本院調查）、「：他（指乙○○）要給我：他看到機車修好說車
    子是他弟弟的，要取回，我要他自己付修理費：要他自己去和老闆算，他說好就
    離開，之後他就帶警察來抓我：」（九十二年七月十一日本院調查）等，而證人
    邱陸成於偵查中證稱「：他們二人是朋友，乙○○的車子撞爛了，當時甲○○跟
    我講乙○○車子要給他：」等語，證人丙○○於九十二年六月二日本院調查時亦
    證稱「：（是否認識乙○○、甲○○？）不認識，二人是到我車行修車的客人：
    有叫我過去載，但我沒有去載，機車是停在車行附近一四七巷：車主告訴我，喝
    酒後車子去路旁撞樹，卡在樹幹不能動，車頭全毀：因為行照已經過期，我有告
    訴他們要補行照及強制責任保險卡：乙○○表示要過給甲○○，當時二人喝的醉
    醺醺，所以我不想理會他們：」等，證人乙○○亦稱「：因我車子出車禍：我要
    讓『宏』修：並未要給『宏』：」（九十一年十月一日偵查），被告前開辯稱是
    證人乙○○要其修機車，並將機車交予其騎用之詞非不足採；（三）、至於證人
    即承辦本案之員警黃士榮、郭明欽於九十一年十二月十三日偵查時雖證稱「：他
    （指乙○○）九十一年九月：他就有來派出所報案，他的機車不見了，他來報案
    說，他在馬路上有看到朋友有在騎該車：因報案當天，有帶他去看車禍地點，後
    來告訴人（指乙○○）跟我們說他朋友，有在騎他的車。被害人有先自己查訪，
    確實是犯嫌在騎。但被害人不知犯嫌住哪，才會同我們一起過去了，因而找到該
    車：」等，然而證人乙○○於九十一年九月十日警訊係陳述「：我於機車失竊後
    ，並與友人至附近尋找，過了五、六天：被我發現在車禍現場斜對面甲○○家中
    置放我的機車ＱＵＡ－五二三號：我於發現輕機車在甲○○家時並有當面問甲○
    ○機車因何在這，甲○○說機車是我牽去修，並要我付錢所以我就報案：」，與
    受理本件竊盜案件之黃士榮、郭明欽警員所述證人乙○○不知被告甲○○住處之
    詞不符，又據證人即ＱＵＡ－五二三號輕型機車之所有人吳明峰於偵查中陳述「
    ：我哥哥在九十一年六、七月間跟我講：因我在九十一年六、七月時跟他要車子
    ，他才說車不見了，我們在八月底才去報案：」，證人乙○○於警訊時亦稱「：
    我於九十一年七月中旬：發生車禍，我本人送醫住院，機車留在現場，約過了一
    個禮拜我再回車禍發生現場機車即失竊了，因我當時發生車禍身體不適，所以未
    至派出所報案：」，然而證人吳明峰亦表示並不知ＱＵＡ－五二三號輕型機車發
    生車禍損毀及證人乙○○因車禍住院一事，另ＱＵＡ－五二三號輕型機車係於九
    十一年七月中旬發生車禍毀損而停放在桃園縣楊梅鎮○○路○段一四七巷斜對面
    ，此已據證人乙○○於警訊時陳述甚詳，據被告供述其係於九十一年八月間始將
    ＱＵＡ－五二三號輕型機車牽至楊梅鎮○○路○段一八五號宇晨車業行修理，修
    復好後供作交通具，平時並停在住處前路旁，而被告係居住在楊梅鎮○○路○段
    一四七巷一○號，上址住處並無圍牆，緊臨馬路一節，此已據被告陳述在卷，並
    有被告上址住處之現場照片二紙在卷可稽，由於被告居住處所與ＱＵＡ－五二三
    號輕型機車遭撞毀之停放處很近，證人乙○○復知悉被告住處，在ＱＵＡ－五二
    三號輕機車未修復好前一直停放在楊梅鎮○○路○段一四七巷一二弄口，九十一
    年八月中旬修復好之後被告未騎用時即停放在楊梅鎮○○路○段一四七巷一○號
    住處前，是知證人乙○○指稱：「我於九十一年七月中旬：發生車禍，我本人送
    醫住院，機車留在現場，約過了一個禮拜我再回車禍發生現場機車即失竊了：」
    顯不足採，此外證人乙○○指稱ＱＵＡ－五二三號輕型機車因車禍撞損停放在楊
    梅鎮○○路○段一四七巷一二弄口被發現失竊，並在被告楊梅鎮○○路○段一四
    七巷一○號住處發現該部機車，而證人乙○○、吳明峰又均係居住在八德市○○
    路○段一二三三巷四八弄一五衖四號三樓，有戶口名簿影本一份在卷可稽，證人
    乙○○卻前往桃園縣警察局中壢分局興國派出所報案，此亦據證人即興國派出所
    警員黃士榮、郭明欽陳述在卷，證人乙○○此部分之舉措亦有可議，又衡諸常情
    ，被告若係未經證人乙○○同意擅自將機車牽去修復騎用鮮會將機車停在距原停
    放處所之附近而讓車主發現，益徵被告上開供詞可信，被告主觀上鮮有不法所有
    之意圖，所為核與刑法第三百二十條第一項之竊盜罪犯罪構成要件尚有未合，此
    外，復查無其他具體事證足資證明被告有公訴人所指之未經車主證人乙○○之允
    許，將車號ＱＵＡ－五二三號輕機車，遷移竊取得手後修理騎乘供代步之用之犯
    行。揆諸首開意旨，本院認被告之涉案程度尚未達於通常一般人均不致有所懷疑
    ，而得確信其為真實之程度，而有合理性懷疑之存在，根據「罪證有疑，利於被
    告」之證據法則，即不得遽為不利被告之認定，應認無法證明被告犯罪，依法應
    為被告無罪之諭知。
據上論斷，應依刑事訴訟法第四百五十二條、第三百零一條第一項，判決如主文。
本案經檢察官蔡正雄到庭執行職務
中      華      民      國    九十二    年      七月    二十五    日
                                    臺灣桃園地方法院刑事第五庭
                                              法  官  林 婷 立
右正本證明與原本無異。
如不服本判決，應於判決送達後十日內向本院提出上訴狀( 應附繕本 )，上訴於臺灣
高等法院。
                                    書記官   楊鳳滿
中      華      民      國    九十二    年      八      月      七      日


司法院資訊處製作；財團法人民間司法改革基金會備份。
